最高法院刑事判決　　　　　　　九十四年度台上字第五三０號
　　上　訴　人　台灣高等法院檢察署檢察官
　　被　　　告　甲○○
　　　　　　　　　　　　竹路1.
上列上訴人因被告業務過失致人於死案件，不服台灣高等法院中
華民國九十一年三月二十二日第二審判決（九十年度交上訴字第
一四九號，起訴案號：台灣桃園地方法院檢察署八十八年度偵字
第一五三○七號），提起上訴，本院判決如下：
    主  文
原判決撤銷，發回台灣高等法院。
    理  由
本件原判決以公訴意旨略以：被告甲○○購置車號ＲＭ─三六一
號自用大貨車靠行於慶皇營造股份有限公司，從事道路土木工程
，以駕駛該貨車為其附屬業務。緣被告於民國八十八年二月九日
上午，駕駛該貨車沿桃園市○○路往大興西路方向行駛，同日上
午七時三十分許途經永安路一○六一號「超秦加油站」前時，本
應注意車前狀況及兩車併行間隔，隨時採取必要安全措施。依當
時天候、視距，並無不能注意情事，竟疏於注意其右前側同向，
有一輛由張先桂所駕駛之ＩＢＭ─八七七號機車，而仍急速前進
，致其貨車右側之中段於行經張先桂身旁時，因兩車過於接近，
使張先桂受此影響，整個人從機車彈起，跌落於路旁，雖經送醫
急救，仍因頸部、胸腔出血，延至同日上午八時許死亡，因認被
告涉有刑法第二百七十六條第二項之業務過失致人於死罪嫌等情
。但經審理結果，認為不能證明被告犯罪，因而維持第一審諭知
被告無罪之判決，駁回檢察官在第二審之上訴，固非無見。
惟查：(一)、證據雖已調查而其內容尚未明瞭者，即與未經調查無
異，如遽行判決，仍屬應於審判期日調查之證據而未予調查。又
實施刑事訴訟程序之公務員，就該管案件，應於被告有利及不利
之情形，一律注意，刑事訴訟法第二條第一項定有明文。原判決
以：肇事地點之路面平坦、地面無凹洞，倘因被告之貨車與張先
桂併行時，過於接近，致張先桂受到影響，造成重心不穩，而有
左右搖擺情形，但不致於使張先桂無故從機車座上彈起，檢察官
起訴因兩車過於接近，使張先桂受此影響，從機車彈起，即屬無
據。又張先桂之配偶彭秋容已證述，張先桂之機車無擦撞痕跡；
證人黃素逢亦證稱張先桂並非被撞擊而墜落，因認被告之貨車並
未擦撞張先桂之機車，張先桂之死亡亦非擦撞所致。惟依卷內資
料，目擊證人黃素逢已證述：「當時該ＲＭ─三六一號自大貨車
並沒有超越該機車，他們是平行的，而使該張先桂騰空而起摔下
來的，便是該自大貨車」、「看到一部貨車開得很快往桃園方向
，就有一部機車騎士突然自該位置彈跳起來，……我看到時機車
是在貨車右側的中間，二車靠得很近」、「我看到貨車與機車是
併行過來，並看到機車騎士被某種東西提起，騎士後來脫離機車
，人慢慢往下墜，墜在貨車與機車中間」（見相驗卷第七十二頁
；他字卷第十三頁背面至十四頁、第三十二頁背面；第一審卷第
三十三頁）。另一目擊證人李宏治亦證稱：「看到一輛卡車開過
，速度很快，同時看到一個黑影子（指張先桂）掉下來，……後
來看到一個男生（指被告）走過來在摸（被害人），我才知道有
人倒在地上，……是卡車過去後，黑影（指張先桂）就掉下來」
（見原審卷第二十七至二十八頁）。上開不利於被告之供述，何
以不足採信？原判決並未敘明其取捨證據之理由，即逕以路面平
坦、無凹洞，張先桂不致於無故彈起，且貨車與機車未發生擦撞
，即與被告無涉云云，尚難昭折服。(二)、原判決又以：經勘驗結
果，依張先桂當時所穿著衣服破損之情形觀之，最嚴重處係在皮
夾克外套之背後右側，自領口至底部幾乎整件遭撕裂，係於瞬間
遭強力拉扯所致，故當時張先桂應係遭硬物從後方右側勾住往上
提起，並於瞬間脫勾後，墜落地面摔死（見原判決第六面第二至
七行、第七面第四至五行）。告訴人雖指稱，張先桂係遭被告貨
車右側車身之突出物勾起，再掉落地面致死。然被告貨車之右側
車身，並無明顯之突出物可勾住張先桂之夾克，且其車斗底部之
高度，約在機車騎士手肘部位，因認張先桂駕駛機車行進中，被
硬物從後方勾住往上提起後，摔落地面死亡，亦與被告之貨車無
直接關聯云云。惟依卷內資料，被告所駕駛之貨車係供載運「土
木工程」施工用之工具，已據被告供明在卷；案發後所補拍攝之
貨車照片亦顯示，在車斗上載有施工之工具（見相驗卷第七十三
頁、偵字第一五三○七號卷第六頁背面、原審卷第五十七頁）。
依其情形，是否因車上所載運之工具突出車外，致勾到張先桂之
夾克肇禍，原審未予斟酌，亦有疏漏。檢察官上訴意旨執以指摘
原判決不當，尚非全無理由，應認有撤銷發回更審之原因。
據上論結，應依刑事訴訟法第三百九十七條、第四百零一條，判
決如主文。
中　　華　　民　　國　九十四　年　　一　　月　二十七　日
                      最高法院刑事第八庭
                          審判長法官  陳　炳　煌
                                法官  陳　世　雄
                                法官  韓　金　秀
                                法官  吳　信　銘
                                法官  徐　文　亮
      本件正本證明與原本無異
                                      書  記  官
中　　華　　民　　國　九十四　年　　一　　月　三十一　日
                                                      Ｔ
